臺灣高等法院臺中分院刑事判決　　　　 96年度上易字第645號
上　訴　人　臺灣南投地方法院檢察署檢察官
被　　　告　甲○○
上列上訴人因被告詐欺案件，不服臺灣南投地方法院96年度易字
第101號中華民國96年2月9日第一審判決（起訴案號：臺灣南投
地方法院檢察署95年度偵字第4286號），提起上訴，本院判決如
下：
    主  文
原判決撤銷，發回臺灣南投地方法院。
    理  由
一、聲請簡易判決處刑意旨略以：被告甲○○明知近年來坊間盛
    行以虛設、租賃、借用或買賣人頭帳戶等方式，供詐騙集團
    作為詐欺他人交付財物之不法用途，應均已預見向其收購金
    融帳戶存摺、印章及金融卡者，目的及手段詭異，顯具有持
    相關帳戶物件、供作詐騙他人錢財之意，竟基於幫助他人從
    事詐欺取財犯罪、掩飾或隱匿重大犯罪所得財物行為之故意
    ，於民國95年6月中旬某日21時許，將局號：0000000號、帳
    號：0000000號之郵政儲金簿、金融卡等，以租借3個月代價
    新臺幣（下同）15000元之代價（實際上只拿到6000元），
    在南投縣草屯鎮國道三號高速公路草屯交流道下方，交予一
    不詳男子，嗣被告之前開帳戶即於他人為詐欺犯罪行為時（
    不詳之人於95年7月20日中午以法院查扣其財產為由，致電
    被害人乙○○使其陷於錯誤，於同日12時50分許，在桃園市
    ○○路郵局匯款10萬9000元至被告上開帳戶內），供作掩飾
    或隱匿因詐欺所得財物之用，因認被告涉犯刑法第30條第1
    項、第339條第1項之幫助詐欺取財罪嫌等語。
二、原審判決以：查本件被告前於95年6月間某日，經由報紙上
    分類廣告，得知有不詳之人欲收購銀行帳戶，遂打電話詢問
    之，並於同年月13日，以20日租金新臺幣3000元之代價，在
    彰化縣彰化市○○路某間便利商店前，將其個人所申設之臺
    中商業銀行股份有限公司（下稱臺中商銀）竹山分行帳號
    000000000000號存摺及金融卡，出租予不詳年籍成年男子，
    嗣被告之前開帳戶即於他人為詐欺犯罪行為時使用（嗣有不
    詳之人於95年6月27日10時，致電被害人王顥蒼，假冒友人
    陳寬銀急需30萬元週轉，致王顥蒼陷於錯誤，而於同日匯款
    44萬元至被告上開帳戶），因認被告涉犯刑法第30條第1項
    、第339條第1項之幫助詐欺取財之案件，業經臺灣南投地方
    法院檢察署檢察官於95年10月20日，以95年度偵字第3578號
    向本院聲請簡易判決處刑，本院於95年11月29日以95年度投
    刑簡字第752號判決判處被告有期徒刑3月後，檢察官提起上
    訴，目前仍由本院審理中，有臺灣高等法院被告前案紀錄表
    、聲請簡易判決處刑書、判決書及本院庭期查詢清單各1份
    在卷可證。而本案所涉幫助詐欺取財罪之犯行係於95年6月
    中旬某日，於前開業經聲請簡易判決處刑之幫助詐欺取財犯
    行（95年6 月間某日），時間緊接，所犯構成要件相同，顯
    係基於概括之犯意而為，雖被告行為後，刑法第56條連續犯
    之規定，業於94年2月2日修正公布刪除，並於95年7月1日起
    施行，則被告之犯行，因行為後新法業已刪除連續犯之規定
    ，此刪除雖非犯罪構成要件之變更，但顯已影響行為人刑罰
    之法律效果，即修正前依連續犯以一罪論並加重其刑，修正
    後為數罪而分論併罰，自屬法律有變更，依刑法第2條第1項
    前段之規定，比較新、舊法結果，仍應適用較有利於被告之
    行為時法律即修正前刑法第56條論以連續犯（最高法院95年
    第8次刑事庭會議決議參照），故仍屬連續犯之裁判上一罪
    ，且本案繫屬日期為上開本院95年度投刑簡字752號案件繫
    屬後之96年1 月31日，有臺灣南投地方法院檢察署96年1月
    31日投檢良和95偵4286字第02091號函上本院收文章可佐，
    故公訴人就同一案件，向本院重行聲請簡易判決處刑，依照
    上開說明，本件爰不經言詞辯論，逕為諭知不受理之判決等
    語。
三、經查：
  (一)按刑法上之幫助犯，以正犯已經犯罪為構成要件，故幫助犯
    無獨立性，如無他人犯罪行為之存在，幫助犯即無由成立（
    最高法院60年台上字第2159號判例參照）。是 被告甲○○
    將其帳戶及金融卡租給不詳姓名之人時，若不詳姓名之人未
    將該帳戶提供作為詐騙工具（即詐騙之帳戶）時，被告不一
    定涉有幫助詐欺取財罪嫌，合先說明。
  (二)刑法第56條連續犯之規定業於94年1月7日修正公布刪除，並
    於95年7月1日施行，而依新法對於上開反覆實施犯罪模式之
    對應處置，除合於「接續犯」或「包括一罪」之情形外，則
    僅能依數罪併罰之規定個別處斷。又連續數行為而犯同一之
    罪名，部分之數行為，發生在新法施行前者，新法施行後，
    該部分適用最有利於行為人之法律，若其中部分之一行為或
    數行為，發生在新法施行後者，該部分不能論以連續犯（最
    高法院95年第8次刑事庭會議決議意旨參照）。依前開原審
    判決內容所示，被告固係於九十五年六月間分別提供其帳戶
    供他人詐財之用，然前後二案被害人受騙匯款時間分別係95
    年6月27日10時、95年7月20日中午，是被告前後二次幫助詐
    欺取財行為，是否得論以連續犯，不無推求餘地，究竟正犯
    實施詐欺行為之時間為何，自應詳加調查後再為取捨，原審
    以本案，為重行起訴而諭知不受理判決云云，尚有未洽，檢
    察官提起上訴指摘及此，為有理由，應由本院將原判決撤銷
    ，發回原審法院更為妥適之裁判，並不經言詞辯論為之。
四、據上論斷，應依刑事訴訟法第三百七十二條、第三百六十九
    條第一項但書，判決如主文。
中　　華　　民　　國　　96　　年　　4 　　月　　2 　　日
            刑事第四庭    審判長法　官  洪  耀  宗
                                法　官  江  德  千
                                法　官  劉  登  俊
上列正本證明與原本無異。
不得上訴。
                                書記官  粘  銘  環
中　　華　　民　　國　　96　　年　　4 　　月　　9 　　日
